臺灣高等法院臺中分院刑事判決　　　94年度交上易字第1528號
上　訴　人
即　被　告　乙○○
輔　佐　人　甲○○
上列被告因過失傷害案件，不服台灣台中地方法院中華民國94年
10月6日第一審判決（94年度交易字第351號，台灣台中地方法院
檢察署檢察官起訴案號：94偵字第3544、4373號），提起上訴，
本院判決如下：
    主 　 文
上訴駁回。
乙○○緩刑貳年。
    理　  由
一、原審法院判決意旨（如附件）。
二、被告乙○○上訴意旨雖謂：(一)按道路交通管理處罰條例第86
    條雖規定：「汽車駕駛人，無駕駛執照駕車、酒醉駕車、吸
    食毒品或迷幻藥駕車、行駛人行道或行經行人穿越道不依規
    定讓行人優先通行，因而致人受傷或死亡，依法應負刑事責
    任者，加重其刑至二分之一。」，惟被告案發時係持有汽車
    駕照，僅未領有機車駕照而騎重型機車，並非上述法條規定
    之無駕照駕車，因而致人受傷，然原審判決卻誤引上開法條
    認定被告乙○○無照駕駛機車過失肇事致人受傷，依法加重
    其刑，原審判決違背法令。蓋「汽車駕駛人，有左列情形者
    ，處陸佰元以上壹千貳佰元以下罰鍰，並禁止其駕駛：四、
    小型車駕駛執照，駕駛重型機器腳踏車者。」係為道路交通
    管理處罰條例第22條第1項第4款規定，惟本規定係行政罰，
    並非刑罰，縱認本案被告乙○○持有汽車駕照而騎乘重型機
    車肇事，依法充其量僅處以行政罰，不能依法加重其刑責。
    (二)本案被害人丙○○雖受有頭部外傷、四肢多處擦傷等傷害
    ，但雙方均有過失，惟乙○○僅係無照駕駛，而丙○○係超
    速行駛，且其車頭先撞上乙○○之左側車身，致雙方受傷，
    然乙○○之刑度卻重於丙○○，顯有不當。且被告乙○○於
    本件車禍發生後未及時就醫治療，當時處於意識昏沈中接受
    訊問，且無任何證據顯示為直行或左轉燈號，即遽為判定係
    直行燈號，原審法院判決有違證據法則云云。
三、惟查：(一)被告指稱案發時持有汽車駕照，即非道路交通管理
    處罰條例所規範之無駕駛執照之汽車駕駛人云云。惟按道路
    交通安全規則第2條規定「本規則所用名詞釋義如左：一
    汽車：指在道路上不依軌道或電力架線而以原動機行駛之車
    輛（包括機器腳踏車）。」又同規則第22、61條亦分別規定
    ：「汽車駕駛人，有左列情形之一者，處六百元以上一千二
    百元以下罰鍰，並禁止其駕駛：五　持輕型機器腳踏車駕駛
    執照，駕駛重型機器腳踏車者。」「汽車駕駛人取得高一級
    車類之駕駛資格者，應換發駕駛執照，並准其駕駛較低級車
    類之車輛，其規定如左：……四　已領有小型車駕駛執照者
    ，得駕駛輕型機器腳踏車。」，是依上開規定，本件被告乙
    ○○所指之汽車自包括機器腳踏車即俗稱機車在內，且其雖
    領有小型車駕駛執照，亦僅得駕駛輕型機器腳踏車，本件被
    告乙○○竟駕駛重型機器腳踏車，則其駕駛重型機車與無照
    駕駛同（最高法院九85年台上字第2942號判決參照），被告
    乙○○駕車肇事致被害人丙○○受傷，原審法院判決依法加
    重其刑，尚無不合。(二)又被告乙○○過失傷害之犯行，罪証
    甚明，業經原審法院認定明確，並已詳敘其理由，且証人即
    告訴人亦於本院指訴被告確有上開過失傷害罪行，又原審法
    院判決已審酌被告乙○○及被害人丙○○二人本件車禍過失
    程度，以被告乙○○較為重大，被告丙○○則屬輕微、被告
    二人所受傷害程度、被告等肇事後態度等一切情狀，分別量
    處罪刑，尚稱妥適，綜上，被告所辯，係諉卸之詞，不足採
    信。被告上訴意旨仍執前詞，否認犯罪，指摘原判決不當，
    為無理由，應予駁回。(三)又被告前未曾受有期徒刑以上刑之
    宣告，有臺灣高等法院被告全國前案紀錄表附卷可憑，其因
　　一時失慮，偶罹刑典，事後於本院宣判前已與被害人和解，
  　深具悔意，經此刑之宣告後，應知警惕而無再犯之虞，本院
    因認暫不執行其刑為當，予以宣告緩刑貳年，用啟自新。
四、據上論斷，應依刑事訴訟法第373條、第368條、刑法第74條
    第1款，判決如主文。
本案經檢察官丁○○到庭執行職務。
中　　華　　民　　國　　94　　年　　12　　月　　27　　日
　　　　　　　刑事第二庭  審判長法　官　李　璋　鵬
　　　　　　　　　　　　　　　　法　官　方　艤　駐
                                法　官　蕭　錦　鍾
上列正本證明與原本無異。
不得上訴。
                                書記官　廖　次　芬
中　　華　　民　　國　　94　　年　　12　　月　　27　　日
                                                      Ｉ
